臺灣新竹地方法院刑事判決　　　　　　95年度易緝字第39號
公　訴　人　臺灣新竹地方法院檢察署檢察官
被　　　告　甲○○
上列被告因侵占案件，經檢察官提起公訴（91年度偵緝字第117
號）及移送併案審理（92年度偵字第1100號），本院依簡式審判
程序判決如下：
    主  文
甲○○連續意圖為自己不法之所有，而侵占自己持有他人之物，
累犯，處有期徒刑玖月。
    事  實
一甲○○前於民國86年間因違反電信法案件，經臺灣南投地方法
  院以86年度訴字第462號判決判處有期徒刑1年確定，於87年12
  月31日縮短刑期假釋出監並付保護管束，迄88年1月31日假釋
  期滿未經撤銷，所餘刑期以已執行論。猶不知悔改，基於意圖
  為自己不法所有之概括犯意，先於90年6月3日20時15分許，向
  位在新竹縣湖口鄉○○村○○路○段74號之「鴻純小客車租賃
  有限公司」（下稱鴻純公司）租賃車牌號碼GG─3853號自用小
  客車1部，約定租用期間自90年6月3日20時15分許至翌日20時
  15分許止，租金新台幣（下同）2,000元。復於91年8月21日17
  時20分許，向位在臺北市○○○路○段261號之白宮小客車租賃
  有限公司忠孝店（下簡稱白宮公司），租賃車牌號碼BB─7551
  號自用小客車1部，約定租用期間自91年8月21日17時20分許至
  翌日17時20分許止，租金2,500元。惟甲○○於取得上述2車輛
  後，竟均因圖繼續使用，連續將上述車輛均變易持有為所有而
  先後加以侵佔入己。嗣因甲○○逾期甚久均不返還車輛，亦未
  主動聯繫，鴻純公司、白宮公司始知受害，並分別向臺灣新竹
  地方法院檢察署檢察官提出告訴及報警處理。
二案經鴻純公司訴由臺灣新竹地方法院檢察署檢察官偵查起訴及
  移送併案審理。
   理  由
一本件被告甲○○所犯侵占罪，並非死刑、無期徒刑、最輕本刑
  為3年以上有期徒刑之罪，或高等法院管轄第一審之案件，被
  告於本院準備程序進行中，就被訴事實為有罪之陳述，經本院
  合議庭認合於修正後刑事訴訟法第273條之1第1項之規定，裁
  定進行簡式審判程序，合先敘明。
二訊據被告對於上開事實於本院行準備程序及審理時均坦承不諱
  ，核與告訴人鴻純公司告訴代理人謝明憲於偵查中、證人即白
  宮公司人員廖慶偉於警詢時之指述相符，並有鴻純公司汽車租
  賃契約書、汽車出租約定切結書、被告國民身分證及駕駛執照
  影本、車籍作業系統-查詢認可資料各1份、彰化縣警察局舉發
  違反道路交通管理事件通知單影本2紙附卷可稽（分別見90年
  度偵字第4359號偵查卷第3頁，91年度偵緝字第117號偵查卷第
  27頁，臺灣臺北地方法院檢察署91年度偵字第25472號偵查卷
  第5、7、10頁）。事證明確，被告犯行堪以認定。
三核被告甲○○所為，係犯刑法第335條第1項之普通侵占罪。按
  修正後刑法第2條第1項規定：「行為後法律有變更者，適用行
  為時之法律。但行為後之法律有利於行為人者，適用最有利於
  行為人之法律」。被告行為後，刑法第56條連續犯之規定，業
  於94年1月7日修正公布刪除，並於95年7月1日施行，此刪除雖
  非犯罪構成要件之變更，但顯已影響行為人刑罰之法律效果，
  自屬法律有變更。本件被告先後2次侵占犯行，時間相近，罪
  名相同，依刑法第2條第1項規定比較新、舊法結果，仍應適用
  較有利於被告之行為時法律即舊法，論以連續犯（最高法院95
  年第8次刑事庭會議決議參照），並加重其刑。又被告有如事
  實欄所述之有期徒刑執行記錄，有臺灣高等法院被告前案紀錄
  表各1份附卷可稽，其於上開有期徒刑執行完畢後5年內，再故
  意犯本件有期徒刑以上之罪，不論依94年1月7日修正前之刑法
  第47條或修正後之刑法第47條第1項規定，均構成累犯，對被
  告而言並無有利或不利之情形，不生新舊法比較之問題，即無
  庸依刑法第2條第1項之規定比較新舊法，而應依一般法律適用
  原則，適用「裁判時法」處斷（最高法院95年11月7日第20次
  刑事庭會議決議、95年度台上字第7241號判決意旨參照）。從
  而，本件自應依修正後刑法第47條第1項，對被告論以累犯，
  並遞予加重其刑。爰審酌被告僅圖一己便利，二度於短期租賃
  後侵占承租車輛，顯見其輕忽法律制裁與漠視他人財產權益之
  惡性，惟犯罪後尚知坦承犯行，所租賃之車牌號碼BB─7551號
  自用小客車已據白宮公司取回並轉讓他人，有交通部公路總局
  嘉義區監理所麻豆監理站96年1月22日嘉監麻字第0960101117
  號函所附車牌號碼BB-7551（重領後車牌號碼為6W-5472號）汽
  車車主歷史查詢報表、汽車異動歷史查詢報表及汽車車籍查詢
  報表、臺南監理站96年1月25日嘉監南字第0960102181號函暨
  所附汽車新領牌照登記書影本、各項異動及過戶登記書各1份
  （見本院卷第46-55頁）在卷可查等一切情狀，量處如主文所
  示之刑。
四適用之法律：
  據上論斷，應依刑事訴訟法第273條之1第1項、第299條第1項
  前段，刑法第2條第1項前段、第335條第1項、第47條第1項，
  ，修正前刑法第56條，判決如主文。
本案經檢察官張凱絜到庭執行職務。
中　　華　　民　　國　　96　　年　　2　　 月　　27　　日
              刑事第二庭  法  官  鄭子俊
以上正本證明與原本無異。
如不服本判決，應於判決送達後10日內向本院提出上訴狀 (應附
繕本)， 上訴於臺灣高等法院。
中　　華　　民　　國　　96　　年　　2　　 月　　27　　日
                          書記官  沈藝珠
附錄本案論罪科刑法條：
刑法第335條第1項
意圖為自己或第三人不法之所有，而侵占自己持有他人之物者，
處五年以下有期徒刑、拘役或科或併科一千元以下罰金。
